【裁判字號】    97,易,660
【裁判日期】    970812
【裁判案由】    傷害
【裁判全文】
臺灣板橋地方法院刑事判決               97年度易字第660號
公  訴  人  臺灣板橋地方法院檢察署檢察官
被      告  乙○○
選任辯護人  廖大鵬律師
上列被告因傷害案件，經檢察官提起公訴（97年度偵字第3161號
），本院判決如下：
    主  文
乙○○傷害人之身體，處有期徒刑參月，如易科罰金，以銀元參
佰元即新臺幣玖佰元折算壹日；減為有期徒刑壹月又拾伍日，如
易科罰金，以銀元參佰元即新臺幣玖佰元折算壹日。
    事  實
一、乙○○為丙○○任職茶藝館時所認識之客戶，且對丙○○有
    追求之意，2 人因而有進一步之交往。惟於民國94年7 月14
    日晚上9 時許，在臺北縣鶯歌鎮「鶯歌陶瓷展覽館」（即「
    金源成陶瓷有限公司」）之門口前方停車場，2 人因細故發
    生爭執，乙○○竟基於傷害之犯意，徒手毆打丙○○之腹部
    等部位，致丙○○受有腹壁挫、瘀傷等傷害。嗣因適有戊○○、丁○○路過該處，聽聞丙○○呼救聲而前往查看，乙○○見狀始罷手離去。
二、案經被害人丙○○訴請臺灣板橋地方法院檢察署檢察官偵查
    起訴。
    理  由
一、按被告以外之人於偵查中向檢察官所為陳述，除顯有不可信
    之情況者外，得為證據，同法第159 條之1 第2 項定有明文
    。偵查中對被告以外之人（包括證人、鑑定人、告訴人、被
    害人及共同被告等）所為之偵查筆錄，或被告以外之人向檢
    察官所提之書面陳述，性質上均屬傳聞證據。惟現階段刑事
    訴訟法規定檢察官代表國家偵查犯罪、實施公訴，依法其有
    訊問被告、證人及鑑定人之權，證人、鑑定人且須具結，而
    實務運作時，檢察官偵查中向被告以外之人所取得之陳述，
    原則上均能遵守法律規定，不致違法取供，其可信度極高，
    職是，被告以外之人前於偵查中已具結而為證述，除反對該
    項供述得具有證據能力之一方，已釋明「顯有不可信之情況
    」之理由外，不宜遽指該證人於偵查中之陳述不具證據能力
    。查公訴人以證人戊○○、丁○○於偵查中所為之陳述為證
    據，辯護人則以上開證人於偵查中指認被告之程序不符法務
    部頒佈之「檢察機關辦理刑事訴訟案件應行注意事項」第99
    點規定，而認上開證人等於偵查中之證述無證據能力。然查
    ，上開「檢察機關辦理刑事訴訟案件應行注意事項」為法務
    部制訂內部規章，並無強制力；況證人戊○○先於96年11月
    28日偵查中明確證稱：伊應該可以認出該名打人的男子，他
    長的比伊矮一點，瘦瘦的，大約50歲人等語（96年度他字第
    6994號卷第47頁），嗣於96年12月17日偵查中確認該打人之
    男子即為被告，並證稱：係依被告之身材、臉型、年紀等特
    徵確定被告即為打人者等語（上開偵查卷第58頁），另證人
    丁○○於96年12月7 日偵查中已證稱：打人的男子瘦瘦的，
    沒有多高，大約比伊老，比伊矮一點，應該有50幾歲的人，
    因為看起來有一點老老的等語（上開偵查卷第56頁），嗣於
    96年12月17日偵查中始確認該打人之男子即為被告，並證稱
    ：因為被告很好認，伊沒有看過男人打女人打成如此，所以
    能確認被告就是打人者等語（上開偵查卷第58頁），顯見證
    人戊○○、丁○○係基於其等記憶之傷害告訴人之長相、特
    徵等情，於偵查中指陳被告即為傷害告訴人之人，其等於偵
    查中之證述亦無何受誘導之情形，自難認上開證人等於偵查
    中對被告之指認有何顯不可信之情形；且查上開證人戊○○
    、丁○○於偵查中均經具結，且無證據證明有其他受外力干
    擾及影響之情形，其等並於本院審理中以證人身分具結並接
    受辯護人、檢察官之詰問，更足擔保其偵查中陳述之真實性
    ，堪信證人戊○○、丁○○於偵查中所述並無何顯不可信之
    情況，故上開證人等於偵查中所為之陳述，依前揭規定，自
    有證據能力，合先敘明。
二、訊據被告乙○○矢口否認有何傷害犯行，辯稱：伊早在94年
    2、3 月間已和告訴人丙○○分手，不可能在94年7 月14日
    晚上9 時許和告訴人一起去臺北縣鶯歌鎮「鶯歌陶瓷展覽館
    」，當然也沒有在該處毆打告訴人云云，辯護人則以：告訴
    人提出之診斷證明書為94年7 月19日之就診紀錄，難以證明
    告訴人於94年7 月14日有遭毆打之情；又「鶯歌陶瓷展覽館
    」外停車場於上揭案發時間，並未設置路燈，該處燈光昏暗
    ，證人戊○○、丁○○卻能指認被告傷害告訴人，非無疑義
    ；又被告前曾於93年6 月8日書寫切結書承諾日後若有傷害
    告訴人之情形，願賠償告訴人新臺幣（下同）100 萬元，告
    訴人為取得該100萬元賠償金，方與證人戊○○、丁○○串
    通共同誣告被告，等語置辯。然查：
（一）被告於上揭時地，傷害告訴人之事實，業據證人即告訴人
      丙○○於本院審理中證述明確（本院卷一第98-100頁），
      經核與目擊證人丁○○於本院審理中證稱：94年7 月14日
      晚間9 時許，伊開車在鶯歌鎮○○路加油站加油，車輛向
      左轉後，聽到有人求救的聲音，伊探頭出來看到有一名女
      子（經當庭確認為告訴人）從藍色的車子下車跑到一部暗
      紅色車輛駕駛座，藍色車輛擋在暗紅色車輛後方，藍色車
      輛的駕駛（經當庭確認即為被告）下車將告訴人拉下車毆
      打；被告以手握拳毆打告訴人胸部約5 、6 拳等語（本院
      卷一第179 、180 頁）；另與證人戊○○於本院審理中證
      稱：94年7 月14日戊○○開車載伊前往「鶯歌陶瓷展覽館
      」要找瓷器；伊看到一名男子（經當庭確認為被告）在打
      人，在該展覽館前面廣場靠近鐵皮屋牆壁前面看到的，伊
      聽到該名被打女子（經當庭確認即告訴人）喊救人；伊是
      先聽到喊救命的聲音就從車上看過去，看到告訴人從被告
      的車子內下車，要跑去告訴人的車輛，被告就把車子開到
      告訴人車輛後方，之後走過去把告訴人從車內拉下車毆打
      ；被告是打告訴人之胸腹部這個範圍；被告的上半身有探
      入告訴人駕駛車輛內，把告訴人拉下車等語（本院卷一第
      93 頁 、第96頁），均相符。此外，並有聯合醫院和平院
      區診斷證明書暨門診處分明細各1 份（95年度他字第344
      號卷第8 頁、第13頁）在卷可參，且衡情，一般遭人毆打
      之情形，多會留下瘀、挫傷痕，數日不退，故上開診斷證
      明書暨門診處分明細雖係告訴人於94年7 月19日就醫記錄
      ，應仍足據以佐證上開證人丙○○、戊○○、蘇明錦等人
      證述告訴人於94年7 月14日遭被告毆打等語，為真實可採
      。
（二）辯護人雖辯稱本案係告訴人為牟取100 萬元賠償金故與證
      人戊○○、丁○○串通誣陷被告云云，然查，被告於93年
      6 月8 日簽署切結書約定：「乙○○若自93年6 月7 日起
      若有動手打丙○○，願以新臺幣100 萬元為賠償金」等語
      ，此為被告所不否認，然本案係告訴人於94年12月間提起
      告訴，若告訴人真有謀取100 萬元賠償金之意，其何需於
      被告簽訂上開切結書後等待1 年餘方誣陷被告？縱認告訴
      人於被告簽訂上開切結書後，因續與被告交往，而未起意
      誣陷被告，然被告於偵查中已供述於94年2 月間已與告訴
      人分手（95年度他字第344 號偵查卷第26頁），則告訴人
      若真有誣陷被告之意，自應於94年2 月間與被告分手後為
      之，亦無庸於雙方分手後半年餘方設局陷害被告。參以告
      訴人前於94年12月29日向臺灣板橋地方法院檢察署提出本
      件傷害告訴，因僅能提供自稱為「阿賢」之目擊證人使用
      之門號為0000000000號行動電話為證據，經檢察官查明該
      行動電話為證人戊○○所使用，惟因戊○○經傳、拘均未
      到庭，且因另案經臺灣板橋地方法院檢察署通緝在案，致
      檢察官查無其他證據佐證告訴人之指述，遂經臺灣板橋地
      方法院檢察署以95年度偵字第112076號為不起訴處分，此
      有上開不起訴處分書1 份在卷可佐（95年度偵字第12076
      號卷第2-3 頁），若告訴人確有誣陷被告之情，其應係找
      來必能出庭作證之人擔任所謂目擊證人，並明確提供目擊
      證人之年籍資料，以供檢察官傳訊藉以佐證其指述，焉有
      必要於提出本案告訴之初，迂迴提出上開行動電話號碼供
      檢察官查證，並錯誤指述上開行動電話為綽號「阿賢」（
      按即證人丁○○）之人所使用，而以業經通緝，客觀上難
      期待其到庭作證之蔡明治為證人？此均與常情不符，加以
      證人丁○○於本院審理中證稱：後來是戊○○先下車，伊
      因為腳不方便，所以比較慢，告訴人有問伊叫什麼名字，
      伊說伊叫「阿賢」，「阿賢」是伊的小名；戊○○過去時
      ，有和告訴人談話，但是伊不清楚談話內容，但伊後來聽
      戊○○表示其有提供手機號碼給告訴人等語（本院卷一第
      93 、94 、97頁），核與證人丁○○於本院審理中證述相
      符（本院卷一第180 頁），此亦說明告訴人於提出告訴之
      初，僅能提供該目擊證人為綽號「阿賢」之人及上開行動
      電話號碼為證據之緣故，故堪信證人丙○○於本院審理中
      證述與目擊證人戊○○、丁○○等人素不相識等語（本院
      卷一第100 頁），應為真實可採，辯護人辯稱告訴人為牟
      取100 萬元賠償金而與證人丁○○、戊○○等人串通誣陷
      被告云云，尚難採信。
（三）金源成陶瓷有限公司展覽室大門前停車場路燈設置時間為
      95年7 月中旬至8 月中旬，此有臺北縣鶯歌鎮公所97年5
      月5 日北縣鶯陶字第090007653 號函1 份在卷可參（本院
      卷一第78頁），固顯示案發時，該停車場並未設置路燈，
      然該處並非全無光線一情，業據證人即金源成陶瓷公司實
      際負責人甲○○於本院審理中證稱：當時停車場光線不至
      於暗到看不到路，雖然停車場沒有路燈，但是對面也是有
      一些路燈，所以光線沒有暗到完全看不到等語（本院卷二
      第9 頁），另證人戊○○於本院審理中亦證稱：當時有光
      線，因為那裡有交通警察的崗哨，現在已經拆掉了，附近
      有路燈，而且對面也有24小時的加油站，也有燈光，沒有
      很亮，但是看的清楚等語（本院卷一第179 頁），另證人
      丁○○於本院審理中證稱：被告當時所駕駛車輛之車牌號
      碼為236+1 號再加上1 個０，也就是2370號等語（本院卷
      一第93頁），而被告確曾擁有車牌號碼2370-JT 自用小客
      車一情，有車號查詢汽車車籍1 份在卷可參（96年度他字
      第6996號卷第54頁），顯然該停車場於案發時仍有足夠光
      線，使證人丁○○能清楚看見被告駕駛車輛之車牌號碼，
      則該光線自亦足以使證人戊○○、丁○○看見被告與告訴
      人之長相及互動情形，加以證人戊○○於本院審理中證稱
      ：被告的長相伊印象很深刻，因為伊和被告有面對面，被
      告要離去時，伊有靠過去，伊倒車進入廣場還沒靠過去時
      ，探頭看了好幾分鐘，所以對於被告之長相特別有印象等
      語屬實（本院卷一第180 頁），堪信證人戊○○、丁○○
      確有見到被告之長相，而能指認其為傷害告訴人之人，故
      辯護人以案發時燈光昏暗，證人戊○○、丁○○卻能指認
      被告為傷害告訴人者，顯與常情不符云云，尚難採信。
（四）綜上，足認被告確於上揭時地傷害告訴人，其辯稱未於上
      開時間與告訴人共同前往「鶯歌陶瓷展覽館」，亦未傷害
      告訴人云云，另辯護人辯稱證人丙○○、戊○○、丁○○
      等人為謀取100 萬元賠償金，共同串供誣陷被告，且案發
      時之光線昏暗，證人戊○○、丁○○卻能清楚看見被告長
      相，顯與常情不符云云，均不可採。本案事證明確，被告
      犯行堪以認定，應予依法論科。
二、核被告所為，係犯刑法第277 條第1 項之傷害罪。爰審酌被
    告並無犯罪紀錄，有臺灣高等法院被告前案紀錄表1 份在卷
    可稽，其僅因一時細故，以暴力傷害告訴人，顯不可取，兼
    衡其犯罪手段、智識程度、告訴人所受之傷勢，及被告於犯
    罪後未坦承犯行之態度等一切情狀，量處如主文所示之刑，
    另查被告行為後，刑法第41條關於易科罰金之折算標準業於
    94年2 月2 日修正公布，95年7 月1 日施行，修正前刑法第
    41條第1 項前段規定：「犯最重本刑為5 年以下有期徒刑以
    下之刑之罪，而受6 個月以下有期徒刑或拘役之宣告，因身
    體、教育、職業、家庭之關係或其他正當事由，執行顯有困
    難者，得以1 元以上3 元以下折算1 日，易科罰金。」；依
    修正前罰金罰鍰提高標準條例第2 條前段（現已刪除）規定
    ：就其原定數額提高為100 倍折算1 日，則被告行為時之易
    科罰金折算標準，應以銀元300 元折算1 日，經折算為新臺
    幣後，應以新臺幣900 元折算為1 日。惟被告行為後，新修
    正刑法第41條第1 項前段則規定：「犯最重本刑為5 年以下
    有期徒刑以下之刑之罪，而受6 個月以下有期徒刑或拘役之
    宣告者，得以新臺幣1 千元、2 千元或3 千元折算1 日，易
    科罰金。」比較新舊法之結果，以修正前之規定較有利於被
    告，故本件應依修正前刑法第41條第1 項前段規定諭知易科
    罰金之折算標準。
三、按中華民國九十六年罪犯減刑條例業於96年7 月4 日公布，
    於96年7 月16日施行，查被告犯罪時間，係在96年4 月24日
    以前，所犯之罪亦合於中華民國96年罪犯減刑條例第2 條第
    1 項第3 款規定之減刑條件，爰予以減其宣告刑二分之一，
    又其所犯為最重本刑5 年以下有期徒刑之罪，經減刑為6 月
    以下有期徒刑，依同條例第9 條之規定，應併諭知易科罰金
    之折算標準，爰依修正前刑法第41條第1 項前段之規定諭知
    易科罰金之折算標準。
據上論斷，應依刑事訴訟法第299 條第1 項前段、第284 條之1
，刑法第2 條第1 項前段、第277 條第1 項、修正前刑法第41條
第1 項前段，罰金罰鍰提高標準條例第1 條前段、修正前罰金罰
鍰提高標準條例第2 條，現行法規所定貨幣單位折算新臺幣條例
第2 條，中華民國九十六年罪犯減刑條例第2 條第1 項第3 款、
第7 條第1 項、第9 條，判決如主文。
本案經檢察官陳旻源到庭執行職務。
中    華    民    國    97    年    8     月    12    日
                  刑事第十三庭    法  官  俞秀美
以上正本證明與原本無異。
如不服本判決，應於判決送達後10日內，向本院提出上訴書狀，
且上訴書狀應敘述具體理由，而上訴書狀未敘述上訴理由者，應
於上訴期間（即自收受判決書之翌日起算10日）屆滿後20日內補
提理由書。
                                  書記官  謝怡貞
中    華    民    國    97    年    8     月    13    日
附錄本案論罪科刑之法律條文：
中華民國刑法第277 條第1 項：
傷害人之身體或健康者，處3 年以下有期徒刑、拘役或1,000 元
以下罰金。


司法院資訊處製作；財團法人民間司法改革基金會備份。
